【裁判字號】    98,上訴,3238
【裁判日期】    980827
【裁判案由】    偽造文書等
【裁判全文】
臺灣高等法院刑事判決                98年度上訴字第3238號
上  訴  人  臺灣基隆地方法院檢察署檢察官
被      告  乙○○
被      告  甲○○
上列上訴人因被告詐欺案件，不服臺灣基隆地方法院98年度訴字
第431、565號，中華民國98年6月19日第一審判決（起訴案號：
臺灣基隆地方法院檢察署97年度偵字第3224號、98年度偵字第20
4號；追加起訴:98 年度偵緝字第161號、98年度偵緝字第175 號
），提起上訴，本院判決如下：
    主  文
上訴駁回。
    理  由
一、按提起第二審之上訴，其上訴書狀應敘述具體理由，為第二
    審上訴必備之程式。此觀民國96年7月4日修正公布刑事訴訟
    法第361條第2項之規定甚明。倘上訴理由之敘述未合乎具體
    之要求者，其上訴即屬同法第367條前段所定「上訴不合法
    律上之程式」，第二審法院應依同法第372條前段之規定，
    以判決駁回之。至其理由之具體與否，屬第二審法院審查範
    圍，不在第一審法院命補正之列，上訴書狀如已敘述理由，
    無論其具體與否，即無待其補提理由書或命補正之問題。此
    與上訴書狀全未敘述上訴理由者，第一審法院依刑事訴訟法
    第361條第3項之規定，應定期間先命補正之情形，尚屬有別
    。又第二審上訴之目的，既在於請求撤銷、變更原判決，則
    所謂「具體理由」，自應就原判決如何足以撤銷、如何應予
    變更之「事實上」或「法律上」之具體根據，本於確實之訴
    訟資料暨原因事實之所出，逐一敘述、記載，必已具體指出
    原判決事實認定所依憑之證據有如何之錯誤（例如原判決所
    採納之證據如何不具證據能力，所為證明力之判斷如何違背
    經驗、論理法則等），法律之適用（尤其實體法）有如何違
    誤之處，而足以動搖原判決使之成為不當或違法而得改判之
    事由；必要時並應提出有利於己之事證，期使第二審法院採
    納，俾為有利於上訴人之認定，始屬合法。上訴理由之敘述
    ，應先合乎具體之要求，始有所敘述可取與否之實體審理與
    判斷之問題。是上訴人之上訴書狀雖敘述上訴理由，但僅泛
    言原判決認定事實錯誤、違背法令、量刑失之過重或輕縱等
    情詞，而未依上揭意旨指出具體事由，或形式上雖已指出具
    體事由，然該等事由縱使屬實，亦不足以認為原判決有何不
    當或違法（例如所指摘訴訟程序之瑕疵，將因第二審重新審
    理而補正），或其所陳之事由，與訴訟資料所載不相適合，
    或所指摘原判決之「不當」或「違法」根本不存在者，均應
    認其實質上並未符合具體之要件，庶符節制濫行上訴之立法
    意旨。
二、原審判決被告乙○○共同行使偽造私文書，足以生損害於他
    人，處有期徒刑4月，減為有期徒刑2月，並諭知易科罰金之
    標準；又共同行使偽造私文書，足以生損害於他人，處有期
    徒刑4月，並諭知易科罰金之標準。應執行有期徒刑5月，並
    諭知易科罰金之標準。被告甲○○共同行使偽造私文書，足
    以生損害於他人，處有期徒刑4月，減為有期徒刑2月，並諭
    知易科罰金之標準；又共同行使偽造私文書，足以生損害於
    他人，處有期徒刑4月，並諭知易科罰金之標準。應執行有
    期徒刑5月，並諭知易科罰金之標準。緩刑3年。本件上訴人
    即公訴人依循告訴人之請求而提起上訴，理由略以：被告二
    人於一審審理時雖與告訴人和解，惟嗣後並未依約還款，原
    審判決實屬過輕等語。
三、原判決依憑被告之自白、證人丙○○、丁○○等人於偵查時
    之證述、互助會會單2紙、被告乙○○與丁○○簽定之財損
    賠償和解書影本等證據，認定被告有共同行使偽造私文書之
    犯行，從形式上觀察，於法尚無不合。且上訴人並未具體說
    明對證據能力之取捨，證明力有無違背經驗、論理法則之判
    斷，據以檢驗原判決有無違背法令，或提出新事證，具體指
    摘原判決有何不當。再查，刑之量定，為求個案裁判之妥當
    性，法律賦予法院裁量之權。量刑輕重，屬為裁判之法院得
    依職權自由裁量之事項，苟其量刑已以行為人之責任為基礎
    ，並斟酌刑法第57條各款所列情狀，在法定刑度內，酌量科
    刑，如無偏執一端，致明顯失出失入情形，即不得就量刑部
    分遽指為不當或違法。原判決關於科刑之部分，已審酌被告
    2人犯後坦承犯行，態度尚佳，並與各該遭冒標會員約定還
    款計畫達成和解，暨其因此詐得之金額等一切情狀，及被告
    甲○○於原審訊問時已深表悔悟，告訴人丙○○、丁○○亦
    表示願意給被告自新機會，並信被告已由偵、審程序得到教
    訓，應無再犯之虞，因認所宣告之刑以暫不執行為適當，併
    予宣告緩刑3年，以勵自新，而為刑之量定之準據。況告訴
    人丁○○於原審審理時既已表示願意原諒被告2人，對於宣
    告緩刑沒有意見等語 (見原審訴565卷第39頁)，是原審就刑
    之量定即難認有輕重相差懸殊等裁量權濫用之情形。至於被
    告於原審判決後未依和解契約履行，乃屬民事債務履行之執
    行程序，與刑之量定無涉。從而，上訴人所執上訴理由，純
    係對原判決就刑之量定已詳予說明審酌之事項，漫為爭執，
    應認其實質上未符合具體之要件。依上說明，其上訴為不合
    法律上之程式，應予駁回。並不經言詞辯論為之。
四、據上論斷，應依刑事訴訟法第367條前段、第372條，判決如
    主文。
中    華    民    國    98    年    8     月    27    日
            刑事第二十二庭審判長法  官  何菁莪
                                法  官  李麗珠
                                法  官  洪于智
以上正本證明與原本無異。
如不服本判決，應於收受送達後10日內向本院提出上訴書狀，其
未敘述上訴之理由者並得於提起上訴後10日內向本院補提理由書
（均須按他造當事人之人數附繕本）「切勿逕送上級法院」。
                                書記官  強梅芳
中    華    民    國    98    年    8     月    31    日


司法院資訊處製作；財團法人民間司法改革基金會備份。
